【裁判字號】    89,上訴,323
【裁判日期】    890328
【裁判案由】    違反槍砲彈藥刀械管制條例
【裁判全文】
臺灣高等法院刑事判決                            八十九年度上訴字第三二三號
    上  訴  人
    即  被  告  甲○○
    指定辯護人本院公設辯護人
右列上訴人因違反槍砲彈藥刀械管制條例案件，不服臺灣板橋地方法院八十八年度訴
字一六八七號，中華民國八十八年十一月二十二日第一審判決（起訴案號：臺灣板橋
地方法院檢察署八十八年度偵字第一九二三一號）提起上訴，本院判決如左：
    主  文
原判決撤銷。
甲○○未經許可持有手槍，累犯，處有期徒刑陸年陸月，併科罰金新臺幣捌拾萬元，
罰金如易服勞役，以罰金總額與陸個月之日數比例折算；並應於刑之執行完畢或赦免
後，令入勞動場所，強制工作年。
扣案之德國SIG SAUER 廠P229型口徑0.40吋制式半自動手槍（含彈匣壹個，槍枝編號
AG 21989號）壹把及口徑0.40吋制式子彈貳拾貳顆均沒收。
    事  實
一、甲○○綽號「小山東」，曾犯槍砲彈藥刀械管制條例等罪，其中於民國（下同）
    八十年間因侵占罪，經本院於八十年九月二十五日判處有期徒刑一年六月確定，
    又於八十年間因違反麻醉藥品管理條例、恐嚇及施用毒品等案件，經臺灣臺北地
    方法院於八十年十月二十二日判處四年三月確定，併同逃亡案件經判處有期徒刑
    三年，經本院於八十一年一月十一日裁定應執行有期徒刑八年確定，甫於八十八
    年五月二十二日執行完畢，仍不知悔改，因前曾遭不詳姓名綽號「小仔」之人恐
    嚇，乃於八十八年八月五日凌晨二時許，在臺北市○○區○○街三四號四樓前住
    處，以新臺幣四十萬元之價格，自真實姓名年籍不詳年約四十歲綽號「長腳」之
    成年男子，購得德國製制式四○口徑手槍一把（槍枝編號ＡＧ二一九八九）、口
    徑0.40吋制式子彈二十七顆，未經許可而持有該槍彈，嗣於八十八年八月七日凌
    晨二時二十分許，在臺北市○○○路○段高架橋下不知名之計程車休息站，欲尋
    綽號「小仔」之人理論未遇，旋持上開手槍及子彈，朝上述高架橋下牆壁射擊二
    槍，發射二顆子彈耗盡。迨至八十八年八月十四日下午三時許，甲○○攜帶上揭
    手槍及子彈前往臺北縣樹林鎮○○街一二七巷八號三樓友人彭青斌住處（起訴書
    及原審誤載為廖偉權）與友人聊天時，為持臺灣板橋地方法院檢署檢察官簽發搜
    索票之員警當場查獲，並扣得上揭手槍一把及子彈二十五顆（其中三顆經送鑑驗
    試射，餘二十二顆）、安非他命淨重七．五公克、海洛因淨重五公克、安非他命
    吸食器一組（違反毒品危害防制條例部分，另偵查中），另於上述建國南路一段
    高架橋下扣得經試射擊發之彈殼二顆。
二、案經臺北縣警察局樹林分局移請臺灣板橋地方法院檢察署檢察官偵查起訴。
    理  由
一、訊據上訴人即被告甲○○，矢口否認其有右揭犯行，辯稱：槍彈是魏文志所有，
    開槍的人也是魏文志，而且槍是在魏文志家中搜到的，伊是冤枉的云云。惟查右
    揭事實，業據被告於原審供承不諱，又上揭手槍一把及子彈二十五顆為警於彭青
    斌住處當場查獲，有搜索扣押證明筆錄附卷可稽，亦為被告於偵查、原審中所不
    否認；且上開手槍一把（槍枝管制編號0000 000000）係德國SIG SAUER廠P229型
    口徑0.40吋制式半自動手槍，槍管內具六條右旋來復線，槍號為〞AG 21989〞，
    其機械性能良好，認具殺傷力；另子彈二十五顆，均認係口徑0.40吋制式子彈（
    五顆彈底標記為〞SPEE-R 40 S&W〞、二十顆彈底標記為〞WINCHESTER 40 S&W〞
    ），可供上述槍枝裝填發射，均認具殺傷力，有內政部警政署刑事警察局八十八
    年八月二十四日刑鑑字第八三五九八號鑑驗通知書一紙附卷足按。再者，被告於
    八十八年八月七日二時二十分許，在臺北市○○○路○段高架下不知名之計程車
    休息站，持上揭槍彈朝牆面射擊二槍，發射二顆子彈之事實，並據證人乙○○於
    原審證述屬實，且被告射擊後遺落於上址之彈殼二顆，經送內政部刑事警察局鑑
    定結果，認均係已擊發口徑0.40吋制式半自動手槍彈殼，彈底標記均為“WINCH-
    ESTER 40 S&W〞，經比對結果發現，其彈底紋痕均相吻合，認均係同一槍枝所擊
    發，經與臺北縣警察局樹林分局於八十八年八月十六日以第14405 號刑事案件證
    物採驗紀錄表送鑑之德製 SIG SAUER廠P229型槍號為“AG 21989”之口徑0.40吋
    制式半自動手槍試射彈殼比彈結果發現，其彈底紋痕悉相吻合，認均係由該槍枝
    所擊發，復有內政部警政署刑事警察局八十八年八月二十七日刑鑑字第八三九四
    二號鑑驗通知書影本一紙附卷足參；此外，被告始終未能提供魏文志之地址供本
    院查證，是故被告於本院翻異前供，並將全部犯行推給魏文志，純係卸責之詞，
    不足採信，本件事證明確，被告未經許可持有槍彈犯行，洵堪認定，自應依法論
    科。
二、核被告甲○○所為，係犯槍砲彈藥刀械管制條例第七條第四項未經許可持有手槍
    罪及同條例第十二條第四項之未經許可持有子彈罪。被告一次持有行為，同時觸
    犯上述二罪名，為想像競合犯，應依刑法第五十五條之規定，從較重之未經許可
    持有手槍罪處斷。又被告曾因違反麻醉藥品管理條例、恐嚇及施用毒品等案件，
    經臺灣台北地方法院於八十年十月二十二日判處有期徒刑四年三月確定，併同逃
    亡案件經判處有期徒刑三年，經本院於八十一年一月十一日裁定應執行有期徒刑
    八年確定，於八十八年五月二十二日執行完畢，此有本院被告全國前案紀錄表附
    卷可稽，其於五年內再犯本件有期徒刑以上之罪，為累犯，應依法加重其刑。
三、原審論處被告罪刑固非無見，惟查被告曾犯槍砲彈藥刀械管制條例、恐嚇、麻藥
    等前科，素行不佳，又於前揭時地未經許可持有具殺傷力之制式手槍一把、子彈
    多達二十七顆，並持上開槍彈前往計程車休息站欲找人理論，其行為對社會治安
    明顯具有危險性及嚴重性之威脅，按諸憲法第二十三條規定及大法官會議釋字第
    四七一號解釋意旨本於比例原則，自應依槍砲彈藥刀械管制條例第十九條第一項
規定予以宣告強制工作，原審徒以被告持有槍彈意在防身認無宣告保安處分必要
    其適用法條，自有不當，被告上訴意旨，否認犯罪，雖無可採，然原判決既有可
    議，自應由本院予以撤銷改判。爰審酌被告犯罪之品行、動機、目的、手段、所
    生之危害及犯罪後之態度等一切情狀，量處有期徒刑六年六月，併科罰金新臺幣
    八十萬元，罰金如易服勞役，以罰金總額與六個月之日數比例折算。又如上所述
    ，併宣告被告甲○○依槍砲彈藥刀械管制條例第十九條第一項規定，於刑之執行
    完畢或赦免後，令入勞動場所強制工作三年。
四、扣案之德國 SIG SAUER廠P229型口徑0.40吋制式半自動手槍（含彈匣壹個，槍枝
    編號AG 21989號）壹把及口徑0.40吋制式子彈貳拾貳顆（原二十五顆，經送鑑試
    射擊發三顆，餘二十二顆），併依刑法第三十八條第一項第一款之規定宣告沒收
    之。
據上論斷，應依刑事訴訟法第三百六十九條第一項前段、第三百七十條但書、第三百
六十四條、第二百九十九條第一項前段，槍砲彈藥刀械管制條例第七條第四項、第十
二條第四項、第十九條第一項，刑法第十一條前段、第五十五條、第四十七條、第四
十二條第三項、第三十八條第一項第一款，罰金罰鍰提高標準條例第二條，現行法規
所定貨幣單位折算新臺幣條例第二條，判決如主文。
本案經檢察官郭啟東到庭執行職務。
中    華    民    國    八十九    年       三       月      二十八      日
                              臺灣高等法院刑事第二十一庭
                                  審判長法  官  葉  騰  瑞
                                        法  官  魏  大  喨
                                        法  官  黃  本  仁
右正本證明與原本無異。
如不服本判決應於收受送達後十日內向本院提出上訴書狀，其未敘述上訴之理由者並
得於提起上訴後十日內向本院補提理由書（均須按他造當事人之人數附繕本）。
                                        書記官  劉  育  妃
中    華    民    國    八十九    年        三      月       三十       日
附錄：本案論罪科刑法條全文
槍砲彈藥刀械管制條例第七條第四項：
未經許可，持有、寄藏或意圖販賣而陳列第一項所列槍砲、彈藥者，處五年以上有期
徒刑，併科新台幣一千萬元以下罰金。
槍砲彈藥刀械管制條例第十二條第四項：
未經許可，持有、寄藏或意圖販賣而陳列子彈者，處五年以下有期徒刑，併科新台
幣三百萬元以下罰金。


司法院資訊處製作；財團法人民間司法改革基金會備份。
